---
title: "cursoR"
author: "Felipe Carvalho"
date: "`r Sys.Date()`"
output:
  html_document:
    toc: true
    toc_depth: 3
---

## Análise simples dos dados de furtos de sjc

### Pacotes utilizados


```{r}
suppressMessages(library(tidyverse))
suppressMessages(library(hrbrthemes))
suppressMessages(library(ggthemr))
suppressMessages(library(lubridate))
suppressMessages(library(stringr))
suppressMessages(library(knitr))
library(leaflet)
```

### Leitura do conjunto de dados

```{r}
# Leitura do arquivo csv
df <- read.csv2("../data/dataset_of_abril.csv",
                sep=",",
                stringsAsFactors = FALSE)

# Mais informações que o head
knitr::kable(head(df, 4))
```


### Definição da análise
1. Ano de fabricação que sofre mais roubos?
Será que os carros fabricados em 2018 são mais roubados?
#'... UMA IDEIA É RESPONDER ISSO AQUI DEPOIS COM OS VIZ

2. Qual é o dia da semana em que houve mais roubo?
Será que foi na sexta-feira?
#'... UMA IDEIA É RESPONDER ISSO AQUI DEPOIS COM OS VIZ

3. Qual é o tipo de meio de locomoção mais roubado?
Será que foi moto?
#'... UMA IDEIA É RESPONDER ISSO AQUI DEPOIS COM OS VIZ

4. Qual é a marca que mais roubam?
Será ford?
#'... UMA IDEIA É RESPONDER ISSO AQUI DEPOIS COM OS VIZ

5. Qual é a média de roubo de carro por mês?

6. Mapa de região mais roubada

### 1 - Análise de roubo por ano de fabricação


```{r}
# Usando um tema bonitinho :D
ggthemr::ggthemr('earth')

# Selecionando os atributos e filtrando a cidade de sjc
carros_sjc <- df %>% select(CIDADE_VEICULO,
                            ANO_MODELO,
                            DESCR_COR_VEICULO) %>%
  filter(CIDADE_VEICULO==("S.JOSE DOS CAMPOS"))

knitr::kable(head(carros_sjc, 4))


# Definição de cores por classes
cores <- c("Amarelo" = "#f1c40f",
           "Azul" = "#2980b9",
           "Branco" = "#f7f1e3",
           "Cinza" = "#95a5a6",
           "Prata" = "#bdc3c7",
           "Preta" = "#3d3d3d",
           "Verde" = "#2ecc71",
           "Vermelho" = "#e74c3c")

# Grafico de barras
ggplot(carros_sjc, aes(x=ANO_MODELO,
                       fill=DESCR_COR_VEICULO)) +
  geom_histogram(binwidth = 0.5) +
  labs(title = 'Carros roubados em Abril',
       y = 'Quantidade de carros Roubados',
       x = 'Ano de frabricação') +
  scale_fill_manual("Cores dos veículos",values=cores) +
  scale_x_continuous(breaks = seq(1984,2018,2)) +
  scale_y_continuous(breaks = seq(0,16,2)) +
  theme(axis.text.x = element_text(angle = 90, hjust = 1))

```


### 2 - Roubo nos dias da semana
```{r}
# Alterando o tema
ggthemr::ggthemr('fresh')

# Selecionado a data do BO iniciado e transformo em dmy_hm(dia, mes, ano hora e minuto)
df %>% select(BO_INICIADO) %>%
  mutate (BO_INICIADO = dmy_hm(BO_INICIADO),
          DIA_SEMANA = wday(BO_INICIADO,
                            label=TRUE,
                            abbr=FALSE)) %>%
  ggplot(aes(x=DIA_SEMANA)) +
  geom_bar() +
  labs(title = 'Roubo de carro no de Abril',
       y = 'Quantidade de carros roubados',
       x = 'Dias da semana')

```


### 3 - Meio de locomoção mais roubado
```{r}
# Voltando ao tema normal
ggthemr::ggthemr_reset()

# Usando regex para limpar os atributos que estão vazios
df %>% select(DESCR_TIPO_VEICULO)%>%
  mutate(DESCR_TIPO_VEICULO =
           str_replace(DESCR_TIPO_VEICULO,"^$", "N/I")) %>%
  group_by(DESCR_TIPO_VEICULO) %>%
  summarise(quant = length(DESCR_TIPO_VEICULO)) %>%
  ggplot(aes(x=DESCR_TIPO_VEICULO,
             y=quant,
             fill=DESCR_TIPO_VEICULO)) +
  geom_point() +
  labs(title = 'Tipos de meio de locomoção roubados',
       y = 'Quantidade total',
       x = 'Meios de locomoção') +
  theme(axis.text.x = element_text(angle = 90),
        legend.position = "none")

```

### 4 - Fabricante mais roubado
```{r}

marcas <- stringr::str_split(df$DESCR_MARCA_VEICULO,
                    "[:punct:]") %>%
  purrr::flatten_chr()

## Transformando para dataframe
df_marcas <- as.data.frame(marcas)

df_marcas %>% select(marcas) %>%
  filter(marcas %in% c("FIAT",
         "HONDA",
         "PEUGEOT",
         "FORD",
         "TOYOTA",
         "YAMAHA")) %>%
  ggplot(aes(x=marcas)) +
  geom_bar() +
  labs(title = 'Fabricantes mais roubadas',
                    y = 'Quantidade Total',
                    x = 'Fabricantes')


```


### 5 - Mapa de ocorrencia
```{r}
mapa <- df %>%
  select(DATA = BO_INICIADO, LAT = LATITUDE,
         LONG = LONGITUDE) %>%
  mutate(DATA = dmy_hm(DATA),
         LAT = as.double(LAT),
         LONG = as.double(LONG)) %>%
  na.omit()


map <- leaflet() %>%
  addTiles() %>%
  addProviderTiles("OpenStreetMap.BlackAndWhite") %>%
  # Marcando algum ponto no mapa 
  addMarkers(lng = -46.0030986, lat = -23.1894443) %>%
  addCircleMarkers(data = mapa,
                   lng = ~LONG, lat = ~LAT,
                   opacity = 1.5)

map

```


