---
title: "cursoR"
author: "Felipe Carvalho"
date: "`r Sys.Date()`"
output:
  html_document:
    toc: true
    toc_depth: 3
---


## Análise simples dos prováveis casos de dengue de 2018

Pacotes utilizados
```{r}
suppressMessages(library(tidyverse))
suppressMessages(library(ggthemes))
```

A leitura do dado é feita através do pacote da função read.csv2 que pertence ao pacote utils do R
```{r}

dengue_set <- read.csv2(file = "http://i3geo.saude.gov.br/i3geo/ogc.php?service=WFS&version=1.0.0&request=GetFeature&typeName=odm6_dengue&outputFormat=CSV", sep=",", stringsAsFactors = FALSE)
```


Vamos fazer uma análise rápida do nosso conjunto, por exemplo, o nome dos nossos atributos, estatísticas básicas, verificar se há algum NA no nosso dado. Recomendo uma análise mais elaborada para dados não tratados.

## Primeiro, vamos observar nossos dados
```{r}
knitr::kable(head(dengue_set, 4))
```
Tirando uma conclusão rápida, nosso atributo no_cidade é qualitativo, por se tratar dos nomes das cidades. Por outro lado, o indicx é um atributo quantitativo discreto, pois representa a quantidade de casos de obito que ocorreram na cidade.

A partir dessa conclusão rápida, quero ver se há algum atributo com o valor NA
```{r}
head(is.na(dengue_set), 5)
```


Acho assim meio cansativo de analisar linha por linha se é TRUE ou FALSE, podemos otimizar apenas somando os valores TRUE
```{r}
sum(is.na(dengue_set))
```



Seguindo, esse dado me parece perfeito (isso não acontece na vida real). Vamos seguir e visualizar algumas estatísticas básicas
```{r}
summary(dengue_set)
```

Vejo que o valor mínimo é 0, a média é 0.117 e o valor máximo é 28. Vou remover as cidades que contém 0 casos e calcular a média novamente, talvez assim, conseguimos ter uma análise melhor

Vamos lá, primeiro vamos observar o tamanho do nosso conjunto completo
```{r}
dim(dengue_set)
```


Temos 5565 linhas, quero ver, quantos registro possuem o indice 0. Então, vamos selecionar todos os atributos e filtrar pelo indicx que tem o valor 0.
```{r}
dengue_set %>%
  select(everything()) %>%
  filter(indicx == 0) %>%
  count()
```

Temos 5279 registros com os valores 0. Quero analisar apenas as cidade que ouveram casos. Então, vou selecionar todos os atributos novamente e filtrar pelas cidade onde houve pelo menos um caso.
```{r}
conjunto_novo <- dengue_set %>%
  select(everything()) %>%
  filter(indicx >= 1)
```

Pronto, com o nosso conjunto novo, vamos fazer a mesma análise
```{r}
summary(conjunto_novo)
```

Agora temos os valores mais acurados, sabemos que, a média de cidades que houveram casos de dengue foram de 2 pessoa em 286 cidades. Vamos selecionar apenas as cidades que estão acima da média de ocorrência.
```{r}
cidades_casos <- conjunto_novo %>%
  select(everything()) %>%
  filter(indicx > mean(indicx))
```

Vamos observar as estatísticas novamente
```{r}
summary(cidades_casos)
```

Agora, com 54 cidades, quero ver, quais capitais estão acima da média das cidades em que ocorreram pelo menos 1 vítima da dengue. Aqui poderia pegar um conjunto de dados com as capitais do Brasil e fazer um merge, mas, vou fazer na mão por motivos didáticos a.k.a preguiça
```{r}
capitais_brasil <- cidades_casos %>%
  select(everything()) %>%
  filter(no_cidade %in% c("São Paulo",
                        "Rio de Janeiro",
                        "Belo Horizonte",
                        "Porto Alegre",
                        "Curitiba",
                        "Florianópolis",
                        "Goiânia",
                        "Salvador",
                        "Brasília",
                        "Fortaleza",
                        "Recife",
                        "Manaus",
                        "Vitória",
                        "Belém",
                        "Natal",
                        "Cuiabá",
                        "São Luís",
                        "João Pessoa",
                        "Campo Grande",
                        "Maceió",
                        "Aracaju",
                        "Teresina",
                        "Palmas",
                        "Boa Vista",
                        "Porto Velho",
                        "Rio Branco"))

```


Bom, agora que temos as capitais, podemos visualizar, algumas ideias, podemos separar por cidades litorâneas e ver se há alguma relação de índices maiores por conter mar, ou cidade que têm rios. Então, vamos utilizar os nomes das cidades no x e a quantidade de casos no y.
```{r}
ggplot(capitais_brasil, aes(x=no_cidade, y=indicx)) +
  geom_col(fill = "#c0392b") +
  geom_text(aes(label = indicx), vjust = -0.5) +
  labs(title = 'Capitais com casos de dengue',
       y = 'Quantidade de casos',
       x = 'Capitais do brasil') +
  theme_hc() +
  theme(axis.text.x = element_text(angle = 45,
                                   hjust = 1))
```

Olha só, agora sabemos que Campo Grande e Goiânia tem os maiores indices de dengue. Sabemos que ambas capitais pertencem a região do centro-oeste. https://g1.globo.com/bemestar/noticia/brasil-tem-62-mortes-por-dengue-em-2018.ghtml
reportagem do g1 sobre os casos no centro-oeste


